最高法院民事裁定　　　　　　　九十六年度台聲字第七四○號
聲　請　人　丙○○
上列聲請人因與相對人甲○○等間請求確認繼承關係不存在事件
，提起反訴，對於中華民國九十六年五月十八日本院裁定（九十
六年度台抗字第三三七號），聲請再審，本院裁定如下：
    主  文
聲請駁回。
聲請訴訟費用由聲請人負擔。
    理  由
按聲請再審，雖有再審理由，法院如認原裁定為正當者，應以裁
定駁回之，此觀民事訴訟法第五百零七條準用第五百零四條規定
自明。本件聲請人就上開事件，於前訴訟程序相對人甲○○、乙
○○上訴第二審時，提起反訴，請求確認相對人對被繼承人譚志
捷之繼承法律關係不存在，經台灣高等法院裁定駁回其反訴後，
聲請人提起抗告，嗣本院九十六年度台抗字第三三七號裁定（下
稱原確定裁定），以該裁定認相對人之本訴係請求確認聲請人對
譚志捷之遺產繼承權不存在，與聲請人反訴為請求確認相對人對
譚志捷之繼承法律關係不存在，二者之訴訟標的不同，亦與同法
第四百四十六條第二項但書第一、三款情形無涉，又未經相對人
同意，該反訴為不合法，因而駁回聲請人之抗告，雖有適用民事
訴訟法第四百四十六條第二項但書第一款「於某法律關係之成立
與否有爭執，而本訴裁判應以該法律關係為據，並請求確定其關
係」規定顯有錯誤之再審事由。惟前訴訟程序第二審既本於取捨
證據、認定事實之職權行使而論斷：相對人主張其為譚志捷之胞
弟，有相對人之身分證影本、譚志捷之授權書、上海市公證處公
證書、上海市公證處滬證台字第一一三九、一一四一號親屬關係
公證書及財團法人海峽交流基金會（九五）核字第七○四七○、
七○四七一號證明足憑（分見一審卷一○頁、二審卷七三、一六
九～一七六頁），聲請人復於第一審自承「相對人係譚志捷弟弟
，這部分，我們不爭執」，甚且表示業已與相對人達成協議分產
，大約新台幣五百萬元給相對人等語（見一審卷七七頁反面、二
二四頁反面），足證相對人係譚志捷之胞弟，為兩造所不爭。且
譚志捷於九十四年十月三日死亡，並無子嗣，父母早已亡故，相
對人即屬民法第一千一百三十八條第三款規定之遺產繼承人，該
判決業經本院以九十六年度台上字第一一四三號裁定駁回其上訴
確定。則依該第二審確定判決理由所認定並論斷，相對人為譚志
捷民法第一千一百三十八條第三款規定之遺產繼承人之事實觀之
，聲請人自應受該確定判決「爭點效」之拘束，法院亦不得為相
反之判斷，聲請人提起反訴，亦無理由，依上說明，仍應認原確
定裁定為正當。又聲請人另以原確定裁定有民事訴訟法第四百九
十六條第一項第十三款規定，未斟酌本訴、反訴明載為同一訴訟
標的即「譚志捷遺產繼承法律關係不存在」之證據而聲請再審一
節，查原確定裁定認相對人之本訴係請求確認聲請人對譚志捷之
遺產繼承權不存在，與聲請人反訴為請求確認相對人對譚志捷之
繼承法律關係不存在，二者之訴訟標的不同部分，並無違誤，聲
請人以該上開二款情形據以聲請再審，求予廢棄原確定裁定，均
不能認為有理由。
據上論結，本件聲請為無理由。依民事訴訟法第九十五條、第七
十八條，裁定如主文。
中　　華　　民　　國　九十六　年　　十　　月　 十八 　日
                      最高法院民事第六庭
                          審判長法官  朱　建　男
                                法官  顏　南　全
                                法官  鄭　傑　夫
                                法官  蘇　清　恭
                                法官  劉　靜　嫻
      本件正本證明與原本無異
                                      書  記  官
中　　華　　民　　國　九十六　年　　十　　月　 三十 　日
                                                Ａ
